臺灣基隆地方法院民事判決
109年度訴字第366號
原      告  洪許其福
訴訟代理人  林財生律師
複  代理人  陳君沛律師
被      告  洪鴻章    住○○市○里區○○里○○0巷00○0                           號0樓

訴訟代理人  陳鈺盛律師
被      告  張瀚元  

            羅立祥  

            羅立萍  

兼 上三人
訴訟代理人  羅立偉  

上列當事人間移轉土地所有權事件，本院於民國110 年1 月13日
辯論終結，判決如下：
      主      文
被告己○○、辛○○、壬○○、庚○○應就被繼承人癸○○所遺坐落新北市
○○區○○段○○○○○地號土地應有部分二分之一，及同段七三九地號
土地應有部分二分之一，辦理繼承登記。
被告應將新北市○○區○○段○○○○○地號土地全部（面積合計十點八
三平方公尺），及同段七三九地號土地如附圖編號ＢＤＥ所示範圍
（面積合計二八點八三平方公尺），移轉登記予原告。
訴訟費用新臺幣貳萬零柒佰肆拾伍元，由被告丁○○負擔二分之一
，餘由被告己○○、辛○○、壬○○、庚○○負擔。
      事實及理由
壹、程序事項　　　
一、按原告於判決確定前，得撤回訴之全部或一部。但被告已為
    本案之言詞辯論者，應得其同意。訴之撤回應以書狀為之。
    但於期日，得以言詞向法院或受命法官為之。以言詞所為訴
    之撤回，應記載於筆錄，如他造不在場，應將筆錄送達。訴
    之撤回，被告於期日到場，未為同意與否之表示者，自該期
    日起；其未於期日到場或係以書狀撤回者，自前項筆錄或撤
    回書狀送達之日起，10日內未提出異議者，視為同意撤回。
    又訴經撤回者，視同未起訴。民事訴訟法第262 條、第263 
    條第1 項前段定有明文。次按訴狀送達後，原告不得將原訴
    變更或追加他訴，但訴訟標的對於數人必須合一確定時，追
    加其原非當事人之人為當事人者，不在此限。民事訴訟法第
    255 條第1 項第5 款亦有明定。查原告主張其已買受主文第
    二項所示土地，乃起訴請求契約相對人即癸○○、戊○○、乙○○
    、丙○○4 人移轉土地；惟案經調查結果，丙○○於起訴前即已
    死亡（民國94年12月25日死亡），而主文第二項所示土地現
    今則係癸○○與丁○○（即丙○○之繼承人）共有（參見本院卷第
    95頁、第97頁、第43頁、第61頁、第161 頁、第175 頁），
    是原告遂追加丁○○為被告（見本院卷第197 頁、第220 頁）
    ，並就戊○○、乙○○、丙○○3 人撤回起訴（見本院卷第197 頁
    、第219 頁）。其中，戊○○、乙○○、丙○○均未到庭為本案之
    言詞辯論，故原告就戊○○、乙○○、丙○○撤回起訴，依法即生
    「視同未起訴」之效力；至於原告追加丁○○（即土地共有人
    兼丙○○繼承人）為被告，則因本件訴訟標的就原起訴之被告
    癸○○與追加被告丁○○必須「合一確定」，故原告於訴狀送達
    後，追加原非當事人之丁○○為當事人，合於上開規定，應予
    准許。
二、按當事人死亡者，訴訟程序在有繼承人、遺產管理人或其他
    依法令應續行訴訟之人承受其訴訟以前當然停止，民事訴訟
    法第168 條定有明文；而繼承人自繼承開始時，除本法另有
    規定者外，承受被繼承人財產上之一切權利義務，但權利義
    務專屬於被繼承人本身者，不在此限，民法第1148條復有明
    文。故訴訟標的之權利義務或法律關係，若適於移轉或繼承
    者，除其繼承人業已依民事訴訟法第168 條之規定聲明承受
    ，訴訟程序因被繼承人之死亡而當然停止；惟訴訟標的之權
    利義務或法律關係，若專屬於被繼承人一身，而不能或不適
    於移轉或繼承者，除別有法律規定外，訴訟程序因被繼承人
    之死亡而告終結，不生民事訴訟法第168 條繼承人聲明承受
    訴訟與否之問題。查原告雖因癸○○為契約相對人兼土地共有
    人，而就癸○○起訴請求移轉土地，然癸○○業於本件訴訟繫屬
    中死亡（109 年11月3 日死亡），而己○○、辛○○、壬○○、庚○○則為癸○○之法定繼承人，兼以迄未拋棄繼承且未辦理遺產
    分割（參見本院卷第497 頁），故己○○、辛○○、壬○○、庚○○
    遂依民事訴訟法第175 條第1 項規定，聲明承受本件移轉土
    地所有權之訴（見本院卷第427 頁至第441 頁）；因本件訴
    訟標的之權利義務或法律關係，並無不適於移轉或繼承之情
    形，是己○○、辛○○、壬○○、庚○○4 人因癸○○死亡而聲明承受
    訴訟，核與上開規定相符，應予准許。
三、按訴狀送達後，原告不得將原訴變更或追加他訴，但請求之
    基礎事實同一者，不甚礙被告之防禦及訴訟之終結者，不在
    此限。民事訴訟法第255 條第1 項第2 款、第7 款規定甚明
    。且不變更訴訟標的，而補充或更正事實上或法律上之陳述
    者，非為訴之變更或追加。民事訴訟法第256 條亦有明文。
    查原告除撤回起訴並追加被告如前揭所述以外，並俟本院
    囑託新北市汐止地政事務所丈量測繪其請求移轉之土地範圍
    ，以及己○○、辛○○、壬○○、庚○○聲明承受訴訟以後，於110 
    年1 月13日言詞辯論期日，最後一次更正本件應受判決事項
    之聲明如主文第項之所示（參見本院卷第497 頁至第498 
    頁），其中，原告聲明如主文第項之增列，固屬訴之追加
    ，惟關此追加請求，與原訴之基礎事實尚屬同一，且不甚礙
    被告之防禦及訴訟之終結，合於上開規定，應予准許；至原
    告聲明如主文第項之所示，則僅屬補充或更正事實上或法
    律上之陳述，而無不可。
貳、實體事項
一、原告主張：　　
    原告乃門牌號碼「新北市○○區○○里○○○○00號」房屋（下稱系
    爭房屋）之所有權人；因系爭房屋越界建築占用「重測分割
    前之新北市○○區○○里○○段○○○段00000地號土地」（下稱「前
    94-12 地號土地」），原告遂於71年12月2 日，與癸○○、戊○○、乙○○、丙○○4 人，簽訂不動產買賣契約書（下稱系爭契
    約），雙方約由原告向癸○○等人價購「前94-12 地號土地」
    之「其中12坪」，而癸○○等人則應俟「前94-12 地號土地」
    得以辦理土地分割之時，將「其中12坪」土地移轉登記為原
    告所有。後癸○○等人遲遲未能履行契約，原告遂於85年1 月
    ，與癸○○、戊○○、乙○○、丙○○4 人，簽署不動產買賣契約追
    認書；繼於94年7 月15日，與癸○○、戊○○、丙○○、洪王玉英
    4 人，簽署不動產買賣契約追認書；再於108 年8 月28日，
    與被告丁○○簽署不動產買賣契約追認書，藉此追認系爭契約
    之法律效力。如今，「前94-12 地號土地」歷經重測分割，
    業已變更為新北市萬里區海洋段739、739-1、739-2、739-3
    、739-4、739-5、739-6、739-7、739-8等9 筆地號（以下
    各簡稱為系爭739 地號土地、系爭739-1 地號土地，餘此類
    推），而系爭契約所涉「12坪」買賣標的，約合39.66 平方
    公尺，則坐落於系爭739-8 地號土地全部（面積合計10.83 
    平方公尺）以及系爭739 地號土地如附圖編號ＢＤＥ所示（面
    積合計28.83 平方公尺）；因系爭739、739-8地號土地，現
    今乃癸○○與丁○○（即丙○○之繼承人）共有，而癸○○於訴訟繫
    屬中死亡以後，其全體繼承人即被告己○○、辛○○、壬○○、庚○○猶未辦理公同共有之繼承登記，是原告乃本於系爭契約第
    2 條以及民法第348 條之法律關係，提起本件移轉土地所有
    權之訴，並聲明如主文第項之所示。
二、被告答辯：　　
　　系爭契約並未明確標示「12坪」土地之坐落位置，原告亦未
    就其「坐落位置」舉證其實，兼之系爭739 地號土地如附圖
    編號ＢＤＥ所示，長久以來供公眾通行（道路用地）而非土地
    買賣之標的，地政人員於79年丈量系爭房屋亦僅占用鄰地1.
    82平方公尺，由是以觀，原告稱「因房屋越界」而於71年締
    結契約「購買12坪土地」之主張，首即應非事實而不可採；
    其次，「前94-12 地號土地」並無不能辦理土地分割之情事
    ，此參新北市汐止地政事務所之函覆內容即明，是原告依系
    爭契約所得請求移轉土地之權利，早已罹於15年之時效，被
    告亦可援時效抗辯，拒絕原告本件給付之請求；再者，被告
    丁○○雖於108 年8 月28日，簽署不動產買賣契約追認書，然
    被告丁○○並不知父執輩之簽約內容，亦不知原告權利消滅之
    事實，是依最高法院49年台上字第2620號判例意旨以及同院
    97年度台上字第2367號判決意旨，被告並無拋棄時效利益之
    真意可言；更何況，本件縱認原告主張可採，然系爭契約之
    相對人，除癸○○（即被告己○○、辛○○、壬○○、庚○○之被繼承
    人）與丙○○（即丁○○之被繼承人）以外，尚有乙○○、戊○○2 
    人，因系爭契約並非連帶債務，且乃可分之債，故癸○○與丙○○充其量僅止各自負有移轉「前94-12 地號土地」其中「3 
    坪」之義務。基上，爰聲明：原告之訴駁回。
三、本院判斷：　　
  ㈠原告主張其乃系爭房屋之所有權人，且其曾於71年12月2日，
    與癸○○、戊○○、乙○○、丙○○4 人，簽訂系爭契約即原證１所
    示「不動產買賣契約書」，由原告向癸○○等人價購「前94-1
    2 地號土地」之「其中12坪」，雙方約定，俟土地得以辦理
    分割，再由癸○○等人將「其中12坪」移轉登記為原告所有，
    而買賣價金總計新臺幣（下同）60,000元，則已於系爭契約
    書面作成之同時，由原告悉數交付予「癸○○、丙○○、乙○○、
    戊○○4 人」收訖；而今，「前94-12地號土地」歷經重測分
    割，已變更為系爭739、739-1、739-2、739-3、739-4、739
    -5、739-6、739-7、739-8等9 筆地號，其中，系爭739、73
    9-8地號土地雖為癸○○與丁○○（即丙○○之繼承人）共有，然
    癸○○業於109 年11月3 日因病逝世，被告己○○、辛○○、壬○○
    、庚○○4 人則為癸○○之全體繼承人等前提事實，首為被告之
    所不爭，並有原證１「不動產買賣契約書」（本院卷第19頁
    至第25頁）、土地登記第二類謄本（本院卷第33頁至第36頁
    ）、土地建物查詢資料（本院卷第41頁至第61頁、第483 頁
    至第487 頁）、土地登記第一類謄本（本院卷第159 頁至第
    176頁）、癸○○除戶謄本、繼承系統表暨其全體繼承人最新
    戶籍謄本（本院卷第449 頁至第456 頁）在卷可參，堪信為
    真。
  ㈡承前，原告雖以60,000元價購「前94-12地號土地」之「其中
    12坪」，然系爭契約並未標示該「12坪」土地之坐落所在（
    詳參本院卷第19頁至第25頁）；因「12坪」土地約合39.66 
    平方公尺，本院遂與原告當庭確認，從而會同兩造到場踏勘
    ，囑託新北市汐止地政事務所依「原告指界」，丈量測繪該
    「12坪」土地即系爭739-8 地號土地全部（面積合計10.83 
    平方公尺）與系爭739 地號土地如附圖編號ＢＤＥ所示（面積
    合計28.83 平方公尺），此亦有本院109 年8 月26日言詞辯
    論筆錄（本院卷第221 頁）、109 年11月5 日勘驗筆錄、現
    場照片（本院卷第383 頁至第395 頁）、新北市汐止地政事
    務所109 年11月19日新北汐地測字第1096115437號函暨土地
    複丈成果圖（本院卷第399 頁至第401 頁）在卷可參。至被
    告雖執前詞，否認原告所指「12坪」土地之坐落位置，然查
    ：
  ⒈按解釋當事人之契約，應以當事人立約當時之真意為準，而
    真意何在，首應由契約之文義出發尋求（文義解釋）；倘其
    文義有所不明，則須退而通觀全文以求體系解釋；倘其體系
    仍有不足，則須遞次斟酌訂約時之事實、資料，俾求諸歷史
    解釋以明其真意；倘猶不能從中得悉當事人締約之真意，則
    必須退而考量契約目的、經濟價值以為目的性之解釋。次按
    單獨所有土地之特定部分買受人，除出賣人有不能將該部分
    分割後移轉登記與買受人之情形外，不得請求出賣人移轉登
    記按該部分計算之土地應有部分，而與原所有人共有該土地
    （最高法院75年台上字第404 號判例意旨、102 年度台上字
    第1392判決號意旨參照）。
  ⒉承前所述，「前94-12地號土地」歷經重測分割，現已變更為
    系爭739、739-1、739-2、739-3、739-4、739-5、739-6、7
    39-7、739-8等9 筆地號；而原告所有之系爭房屋，現今則
    占用「系爭739 地號土地如附圖編號ＢＤ所示（面積合計16.7
    3平方公尺）以及系爭739-8 地號土地如附圖編號ＡＣ所示（
    面積合計10.17平方公尺）」，此亦經本院會同兩造到場暨
    命新北市汐止地政事務所丈量測繪屬實，有本院109 年11月
    5 日勘驗筆錄、現場照片（本院卷第383 頁至第395 頁）、
    新北市汐止地政事務所109 年11月19日新北汐地測字第1096
    115437號函暨土地複丈成果圖（本院卷第399 頁至第401 頁
    ）存卷為憑。兩相對照以觀，原告主張其因房屋越界占用「
    前94-12 地號土地」，方簽訂系爭契約，向癸○○、戊○○、乙○○、丙○○4 人價購其中「12坪」等語，客觀上首有所本；且
    原告越界占地之位置，一概坐落於現今系爭739、739-8地號
    土地乙情，亦堪認定。至被告雖提出「臺北縣汐止地政事務
    所79年9 月20日丈量測繪之建物測量成果圖」（下稱79年成
    果圖；本院卷第267 頁），抗辯系爭房屋於79年丈量測繪之
    「越界面積」猶屬甚微，而可反證原告宣稱「因房屋越界遂
    價購12坪鄰地」之主張不實，然房屋越界固係促使原告起意
    價購鄰地之締約動機，惟原告並非不得本此初衷，價購「遠
    大於原越界範圍之土地面積」，俾期確保將來房屋持續擴建
    之適法可能（防免拆屋還地訴訟之再興），此參「系爭房屋
    現今占用鄰地面積合計26.9平方公尺（即系爭739-8 地號如
    附圖編號ＡＣ所示、系爭739 地號土地如附圖編號ＢＤ所示）」
    ，亦係遠較「79年成果圖」所示占地幅員為廣，即足析其全
    貌梗概；是原告預留房屋日後擴建從而占用鄰地之所需，乃
    於71年締約價購「遠較其當時越界占用範圍更為廣袤」之土
    地「12坪」乙節，原無足堪啟人疑竇之處，從而，被告偏執
    前詞而予挑剔，當屬牽強而非可取。
  ⒊其次，系爭契約雖未標示該「12坪」土地之坐落所在，導致
    契約文義及其體系難窺其貌，然原告既因「房屋越界」方起
    意締約價購鄰地，則斟酌訂約當時之歷史背景以及契約目的
    ，據此推敲原告與癸○○等人締約當時之真意，該「12坪」土
    地應係坐落於「足可防免將來鄰地所有權人主張原告無權占
    有之範圍」，如此方能確保拆屋還地之訟爭難興，並能兼顧
    鄰地利用之經濟價值。因「12坪」土地約合39.66 平方公尺
    ，系爭房屋則「占用系爭739-8 地號土地如附圖編號ＡＣ所示
    （面積合計10.17 平方公尺），以及系爭739 地號土地如附
    圖編號ＢＤ所示（面積合計16.73 平方公尺）」，是倘以「面
    積合計39.66 平方公尺」之「系爭739-8 地號土地全部（面
    積合計10.83 平方公尺）與系爭739 地號土地如附圖編號ＢＤ
    Ｅ所示（面積合計28.83 平方公尺）」為界，劃訂該「12坪
    」土地之範圍，適可兼顧將來拆屋還地訴訟之防免與鄰地利
    用之經濟價值；參互以觀，原告所為經界指定，在在足可呼
    應系爭契約之訂約歷史以及契約目的，而可認此乃系爭契約
    所指「12坪」土地之坐落無疑。至被告雖又偏執「系爭739 
    地號土地如附圖編號ＢＤＥ所示，乃『長久以來供公眾使用之道
    路用地』」等情，辯稱該等範圍原非土地買賣之標的，而可
    反證原告主張之土地坐落不實云云，然系爭739 地號土地如
    附圖編號ＢＤＥ所示，就令「長久以來供公眾使用而已成為道
    路用地」，其情亦非原告於71年締約當時所得預料，且原告
    就令預見並甘於承受此一不利益，而向癸○○等人價購關此道
    路用地，亦未違反法律強制規定而悉任原告之自由，是被告
    一再偏執風馬牛不相及之他事，強稱原告並未舉證「12坪」
    土地之坐落所在云云，自係一無可取。
  ⒋綜上，原告於71年12月2 日，與癸○○等人簽訂系爭契約，價
    購「前94-12 地號土地」之「其中12坪」，回歸當事人締約
    時之真意，關此12坪土地之坐落所在，應為「系爭739-8地
    號土地全部（面積合計10.83 平方公尺）與系爭739 地號土
    地如附圖編號ＢＤＥ所示（面積合計28.83平方公尺）」，此情
    亦堪認定而無可疑。
　㈢承前，原告於71年12月2 日，與癸○○等人簽訂系爭契約，以6
    0,000元之買賣價金，向癸○○等人價購「系爭739-8地號土地
    全部（面積合計10.83 平方公尺）與系爭739 地號土地如附
    圖編號ＢＤＥ所示（面積合計28.83平方公尺）」。而被告固又
    稱：「前94-12 地號土地」並無不能辦理土地分割之情事，
    此參新北市汐止地政事務所之函覆內容即明，是原告依系爭
    契約所得請求移轉土地之權利，早已罹於15年之請求權時效
    云云。惟查：
　⒈系爭契約簽訂以後，癸○○等人遲遲未就土地辦理分割移轉，
    基此，原告遂於85年1 月，與癸○○、戊○○、乙○○、丙○○4 人
    ，簽署原證２所示「不動產買賣契約書追認書」（下稱85年
    追認書）；繼於94年7 月15日，與癸○○、戊○○、丙○○、洪王
    玉英4 人，簽署原證３所示「不動產買賣移轉契約追認書」
    （下稱94年追認書）；再於108 年8 月28日，與被告丁○○簽
    署原證５所示「不動產買賣契約書追認書」（下稱108 年追
    認書）。此有原告提出之原證２「不動產買賣契約書追認書
    」（本院卷第27頁至第29頁）、原證３「不動產買賣移轉契
    約追認書」（本院卷第31頁）、原證５「不動產買賣契約書
    追認書」（本院卷第315 頁）在卷可稽。而細觀85年追認書
    敘載：「茲為立不動產買賣契約人買主甲○○○（以下簡稱為
    甲方）賣主丙○○等四人（以下簡稱為乙方）雙方於民國七十
    一年十二月二日訂立不動產買賣契約書（此即『系爭契約』）
    ，各項條件中除土地標示：萬里鄉中萬里加投段野柳小段94
    -12 地號（此即『前94-12 地號土地』）內3、5坪因無法變更
    編定，分割至今未完成移轉登記手續，經雙方重新協議上述
    買賣契約自本追認書簽立後同時生效，俟能分割時，乙方無
    條件交足有關證明文件給甲方辦理移轉登記，甲乙雙方應切
    實照約履行。立追認書人（甲方買主）：甲○○○…立追認書人
    （乙方賣主）：丙○○、乙○○、戊○○、癸○○…中華民國八十五
    年一月」等語（本院卷第27頁至第29頁），並參94年追認書
    敘載：「民國九十四年七月十五日簽立第二次追認不動產買
    賣移轉契約書，買方甲○○○、賣方丙○○等四人，於民國七十
    一年十二月二日訂立之不動產買賣契約書，不受移轉期限繼
    續生效…」等語（本院卷第31頁），以及108 年追認書敘載
    ：「民國108 年8 月28日簽立第三次追認不動產買賣移轉契
    約書，買方甲○○○、賣方丙○○等四人，於民國七十一年十二
    月二日訂立之不動產買賣契約書，不受產權移轉期限繼續生
    效…」等語（本院卷第315 頁），客觀上已明確可見：系爭
    契約締結以後，礙於癸○○等人遲遲未能履行契約（未辦理分
    割移轉），彼等出賣人即癸○○、戊○○、乙○○、丙○○4 人遂於
    85年1 月簽署85年追認書，繼由癸○○、戊○○、丙○○、洪王玉
    英4 人於94年7 月15日簽署94年追書，再由被告丁○○於108 
    年8 月28日簽署108 年追認書，藉此一再表示彼等認識「買
    受人即原告請求出賣人即彼等移轉土地所有權之請求權存在
    」之觀念通知，從而追認系爭契約之法律效力而使系爭契約
    得以一再展期。至於85年追認書有關「…各項條件中『除』土
    地標示：萬里鄉中萬里加投段野柳小段94-12 地號（此即『
    前94-12 地號土地』）內3、5坪因無法變更編定…」等文字記
    載，乍看其文義雖有歧異，然契約文義既有不明，探求當事
    人真意即應退而通觀其全文以求體系解釋（參見前揭㈡⒈所揭
    示之當事人契約真意之探求原則），因85年追認書有關於「
    …『除』土地標示：萬里鄉中萬里加投段野柳小段94-12 地號
    （此即『前94-12 地號土地』）內3、5坪因無法變更編定…」
    等語，通觀全文而回歸體系解釋之結果，可認此乃意在表列
    「除外事項」，亦即，原告與癸○○等人簽訂系爭契約以後，
    礙於「『前94-12 地號土地』之其中3、5坪無法變更土地編定
    」，導致癸○○等4 人遲遲無法履行系爭契約（無法將系爭契
    約所涉12坪土地，分割並移轉登記為原告所有），是癸○○、
    戊○○、乙○○、丙○○4 人，乃至繼承彼等權利義務之後人，方
    依續於85年1 月簽署85年追認書、於94年7 月15日簽署94年
    追認書、於108 年8 月28日簽署108 年追認書，藉此於出賣
    人遲遲不履行給付義務之情形下，確保買受人本於系爭契約
    而取得之請求權，從而，關此文字記載之未臻精確，尚難影
    響「出賣人簽署追認書面允諾展期履約而使契約效力得以延
    展」之結論。
  ⒉被告丁○○雖曾表示其被繼承人丙○○於92年即已亡故，藉此質
    疑原告提出「94年追認書」之形式真正（參見本院卷第336 
    頁），然本院為究明癸○○、丁○○2 人取得系爭739 、739-8 
    地號土地之脈絡，曾向新北市汐止地政事務所函調上開土地
    移轉登記之申登案卷，而新北市汐止地政事務所則稱「癸○○
    之申登案卷業已銷毀」，並僅檢送「丁○○之申登案卷」到院
    ，有新北市汐止地政事務所109 年7 月22日新北汐地籍字第
    1096109729號函暨丁○○申登案卷影件（本院卷第101 頁至第
    142 頁）存卷為憑；而細繹丁○○申登案卷所檢附之丙○○除戶
    謄本及其繼承系統表、全體繼承人戶籍謄本，亦可知丙○○即
    被告丁○○之父，顯係辭世於「94年追認書」簽署（94年7 月
    15日）完畢後之94年12月25日（參見本院卷第111 頁至第12
    1 頁），而不存在被告丁○○所稱「簽署追認書以前即已逝世
    」之情節，是被告丁○○謊稱其父丙○○之亡故時間，藉此質疑
    「94年追認書」之形式真正，無非其混淆視聽之詞而不足取
    。再者，被告丁○○雖又換詞辯稱：其不知父執輩之簽約內容
    ，亦不知原告權利消滅之事實，108 年追認書實乃其「受原
    告誘哄」簽立云云，然被告丁○○乃具有相當智識與社會經驗
    之成年人，復未受監護宣告或輔助宣告，兼無不能理解「10
    8 年追認書」文義之異常情狀，是於簽署「108 年追認書」
    之時，被告當無不能認知此乃「其表示認識買受人即原告依
    系爭契約請求出賣人移轉土地所有權之請求權存在並且承諾
    其願依約履行」之意，兼之被告祇知空泛置辯，一概不能舉
    證推翻「108 年追認書」所表彰之客觀事實，則其反於常情
    所執空泛抗辯，本院當然無從憑採。
　⒊再者，被告雖偏執新北市汐止地政事務所之函覆內容（本院
    卷第347 頁至第348 頁），抗辯「前94-12地號土地」並無
    不能辦理土地分割之情事，是回歸系爭契約以及85年追認書
    之約定（85年追認書敘載：「…俟能分割時，乙方無條件交
    足有關證明文件給甲方辦理移轉登記…」等語），原告於71
    年締結系爭契約之時，即可行使其請求出賣人移轉土地之權
    利，故原告現今起訴請求業已罹於15年之時效云云。然承前
    所述，癸○○等出賣人遲遲無法履行系爭契約（無法將系爭契
    約所涉12坪土地，分割並移轉登記為原告所有），遂依序由
    癸○○、戊○○、乙○○、丙○○4 人簽署85年追認書，由癸○○、戊○○、丙○○、洪王玉英4 人簽署94年追認書，由被告丁○○簽署
    108 年追認書，藉此於出賣人遲遲不履行給付義務之情形下
    ，確保買受人本於系爭契約而取得之請求權；因原告並非「
    前94-12 地號土地」之所有權人，是癸○○等人遲遲不能履約
    之根本原因，原告本即祇能偏聽而難深究，是以上開追認書
    面之簽署所重，並非意在追究契約不履行之原因，而是為予
    展期（寬允履行期限）同時確保買受人之請求權利。按消滅
    時效因「承認」而中斷，乃民法第129 條第1 項第2 款之所
    明定，而「承認」則係指債務人向請求權人表示認識其請求
    權存在之觀念通知；因癸○○、戊○○、乙○○、丙○○4 人，於71
    年12月2 日簽訂系爭契約以後，業已依序由彼等本人或彼等
    後人提出「85年追認書」、「94年追認書」、「108 年追認
    書」，藉此向原告表示彼等或繼承彼等權利義務之後人認識
    「原告即買受人請求權（即請求移轉土地所有權之權利）存
    在，同時承認其負有移轉土地所有權之契約義務」之觀念通
    知，是原告依系爭契約所得行使之請求權，當然依序於85年
    1 月、94年7 月15日、108 年8 月28日時效中斷而重新起算
    15年之期間（按：原告依系爭契約主張移轉土地所有權之時
    效期間，猶未滿15年，即先因85年追認書中斷而自85年1 月
    重新起算，再因94年追認書中斷而自94年7 月16日重新起算
    ，嗣因108 年追認書中斷而自108 年8 月29日重新起算），
    是原告於109 年7 月13日起訴請求（參見本院卷第9 頁右上
    角之收文戳印日期），顯然「尚未罹於15年」之請求權時效
    ，從而，被告濫援時效抗辯稱其尚可拒絕給付云云，自係一
    無可取。
  ⒋綜上，原告於71年12月2 日，與癸○○等人簽訂系爭契約，以6
    0,000元之買賣價金，向癸○○等人價購「系爭739-8地號土地
    全部（面積合計10.83平方公尺）與系爭739地號土地如附圖
    編號ＢＤＥ所示（面積合計28.83平方公尺）」以後，因癸○○等
    人或其後人曾經依序提出「85年追認書」、「94年追認書」
    、「108 年追認書」，藉此向原告表示「承認」債務之觀念
    通知，故原告依系爭契約主張移轉土地所有權之時效期間，
    屢經中斷而猶未屆滿15年，從而，被告當然無從援時效制度
    拒絕原告之給付請求。
  ㈣承前，原告於71年12月2 日，與癸○○等人簽訂系爭契約，價
    購「系爭739-8 地號土地全部（面積合計10.83 平方公尺）
    與系爭739 地號土地如附圖編號ＢＤＥ所示（面積合計28.83 
    平方公尺）」，且原告依系爭契約所得行使之權利（請求移
    轉土地所有權之權利），亦屢經中斷而猶未罹於15年時效期
    間。再者，系爭契約之相對人（出賣人），固併列癸○○、戊○○、乙○○、丙○○4 人，惟按數人負同一債務，而其給付不可
    分者，準用關於連帶債務之規定；連帶債務之債權人，得對
    於債務人中之一人或數人或其全體，同時或先後請求全部或
    一部之給付；連帶債務未全部履行前，全體債務人仍負連帶
    責任。民法第292 條、第273 條定有明文。而究屬可分之給
    付或不可分之給付，亦須斟酌當事人立約時之真意，若將之
    割裂即無從達當事人契約之目的，應認乃不可分之給付（最
    高法院87年台上字第1517號判決意旨參照）。即就本件情節
    而論，原告係因房屋越界占用「前94-12 地號土地」，方簽
    訂系爭契約，向癸○○、戊○○、乙○○、丙○○4 人，價購其中「
    12坪」土地即「系爭739-8 地號土地全部（面積合計10.83 
    平方公尺）與系爭739 地號土地如附圖編號ＢＤＥ所示（面積
    合計28.83平方公尺）」，而系爭739、739-8地號土地現今
    則係登記為癸○○、丁○○（即丙○○之繼承人）2 人共有；因系
    爭契約第2 條明載「買賣總價款60,000 元」，已由「癸○○
    、丙○○、乙○○、戊○○4 人」親收（參見本院卷第19頁），是
    若謂原契約相對人癸○○、丙○○、乙○○、戊○○4 人，於「收足
    買賣價款且買賣價款未予分配之情形下（按：系爭契約並未
    敘載癸○○、丙○○、乙○○、戊○○4人之分配數額或比例）」，
    各僅負移轉3 坪土地（約合10平方公尺）之義務，顯難達成
    系爭契約於71年締結之目的（即難確保將來拆屋還地之訟爭
    難興），是回歸當事人締約之真意，原告價購「前94-12 地
    號土地」之「其中12坪」，應屬「不可分之給付」，是原告
    自得依民法第292 條準用第273 條規定，就癸○○與丁○○2 人
    （即契約當事人【含繼承人】兼系爭739、739-8 地號土地
    之所有人），請求移轉該買賣標的全部。從而，被告辯稱癸○○與丙○○充其量僅止各自負有移轉「前94-12 地號土地」其
    中「3 坪」土地之義務云云，亦欠根據而不足採。
  ㈤第按繼承人自繼承開始時，除本法另有規定外，承受被繼承
    人財產上之一切權利、義務。但權利、義務專屬於被繼承人
    本身者，不在此限。繼承人對於被繼承人之債務，以因繼承
    所得遺產為限，負清償責任。繼承人有數人時，在分割遺產
    前，各繼承人對於遺產全部為公同共有。民法第1148條、第
    1151條定有明文。查丙○○因系爭契約所負義務，業因繼承分
    割而由被告丁○○1 人繼受，此有丁○○之申登案卷（本院卷第
    101 頁至第142 頁）在卷可參；而癸○○因系爭契約所負義務
    ，則因其全體繼承人即己○○、辛○○、壬○○、庚○○4 人，迄未
    拋棄繼承兼未辦理遺產分割，而應由彼等4 人共同繼受，此
    亦經本院當庭向被告己○○、辛○○、壬○○、庚○○確認無誤（參
    見本院卷第497 頁）。因被告己○○、辛○○、壬○○、庚○○尚未
    就被繼承人癸○○所遺系爭739 、739-8 地號土地，辦理公同
    共有之繼承登記，而民法第759 條則規定「因繼承、強制執
    行、公用徵收或法院之判決，於登記前已取得不動產物權者
    ，非經登記，不得處分其物權」，是原告請求被告己○○、辛○○、壬○○、庚○○就被繼承人癸○○所遺系爭739 、739-8 地號
    土地，辦理公同共有之繼承登記，並本於系爭契約、買賣以
    及繼承之法律關係，請求被告丁○○（丙○○之繼承人）與被告
    己○○、辛○○、壬○○、庚○○（癸○○之繼承人），將系爭739-8
    地號土地全部（面積合計10.83平方公尺）與系爭739地號土
    地如附圖編號ＢＤＥ所示範圍（面積合計28.83公尺），移轉登
    記為原告所有，當係於法有據，為有理由，應予准許。爰判
    決如主文第一項、第二項所示。
四、本件事證已臻明確，兩造其餘攻擊防禦方法及所提證據，於
    判決結果不生影響，爰不予逐一論述。　
五、本件第一審裁判費為8,370 元，加計測量規費12,375元，本
    件訴訟費用應為20,745元。爰依職權確定前開訴訟費用由敗
    訴之被告丁○○負擔2 分之1 ，其餘2 分之1 則由被告己○○、
    辛○○、壬○○、庚○○共同負擔。
六、末按，本件判決係命債務人為一定之意思表示，依強制執行
    法第130 條第1 項規定，視為自判決確定或執行名義成立時
    ，已為其意思表示，此係因該項債務，僅在使債權人取得債
    務人之意思表示之法律效果，即可達執行之目的，如為宣告
    假執行，將使債務人即被告意思表示之效力提前發生，與強
    制執行法第130 條規定不合，不適於宣告假執行。爰併此指
    明。
七、據上論結，本件原告之訴為有理由，依民事訴訟法第78條、
    第85條第1 項前段、第87條第1 項，判決如主文。
中　　華　　民　　國　　110 　年　　1 　　月　　20　　日
                  民事庭法  官   王慧惠
以上正本係照原本作成。　　　　　　　　　    
如對本判決上訴，須於判決送達後20日內向本院提出上訴狀。如
委任律師提起上訴者，應一併繳納上訴審裁判費。
中　　華　　民　　國　　110 　年　　1 　　月　　20　　日
                        書記官   姚安儒